臺灣臺中地方法院刑事判決　　　　　　　96年度易字第2998號
公　訴　人　臺灣臺中地方法院檢察署檢察官
被　　　告　甲○○
　　　　　　　　　　（另案於臺灣臺中看守所附設勒戒所觀察
上列被告因違反毒品危害防制條例案件，經檢察官提起公訴（96
年度偵字第6319號），本院判決如下：
    主    文
甲○○持有第一級毒品，處有期徒刑柒月，減為有期徒刑月又
拾伍日，如易科罰金，以新臺幣壹仟元折算壹日。扣案之第一級
毒品海洛因拾捌包【合計淨重點壹壹公克（純度百分之拾貳點
貳壹，純質淨重零點捌公克）、包裝重點壹公克）】、第
二級毒品甲基安非他命壹包（鑑驗用餘含包裝重合計零點捌肆零
肆公克），均沒收銷燬之。
    犯罪事實
一、甲○○明知海洛因、甲基安非他命係屬毒品危害防制條例第
    二條第二項第一、二款所列之第一、二級毒品，不得非法持
    有，其基於持有第一、二級毒品之犯意，於民國九十六年一
    月上旬某日，以不詳價格，向真實姓名年籍不詳自稱「楊先
    生」之成年男子（下稱「楊先生」）同時購入第一級毒品海
    洛因十八包【合計淨重三點一一公克（純度百分之十二點二
    一，純質淨重○點三八公克）、包裝重三點三一公克）】、
    第二級毒品甲基安非他命一包（含包裝重合計○點八五五五
    合計公克，鑑驗用餘含包裝重合計○點八四○四公克）後，
    旋將前開海洛因十八包及甲基安非他命一包置放於其位於臺
    中縣后里鄉○○村○○路公會巷十三號之住處內（下稱上址
    住處）房間而非法持有之。嗣於九十六年一月十三日二十一
    時三十分許，經警據報至其上址住處搜索時，適因其當時不
    在上址住處內而未為警當場查獲，惟經警在上址住處房間內
    扣得其持有之前開海洛因十八包及甲基安非他命一包，始悉
    上情。
二、案經臺中縣警察局大甲分局報請臺灣臺中地方法院檢察署檢
    察官偵查起訴。
    理    由
一、認定犯罪事實所憑之證據及理由：
  (一)本案證據能力部分：被告甲○○對於其母即證人劉秀枝於警
    詢及檢察事務官詢問時之證述，及警員即證人黃國男於檢察
    事務官詢問時之證述，未於言詞辯論終結前聲明異議，視為
    於審判程序同意作為證據，且本院審酌上開筆錄作成時之情
    況尚無不當，依刑事訴訟法第一百五十九條之五第二項傳聞
    證據例外之規定，應均有證據能力，合先敘明。
  (二)訊據被告甲○○於偵查中雖矢口否認其有前揭持有第一、二
    級毒品之犯行，辯稱：我自九十五年十二月起至九十六年四
    月止，都離家在臺中而未在上址住處，本案扣得之前開海洛
    因十八包、甲基安非他命一包都不是我的等語。被告嗣於本
    院審理時則坦白承認有前揭持有第一、二級毒品之犯行。經
    查：
  1.前揭犯罪事實，業據被告於本院審理時坦白承認，並有前開
    海洛因十八包、甲基安非他命一包扣案可證，且前開海洛因
    十八包經送請法務部調查局以化學呈色法、氣相層析質譜儀
    分析法鑑驗結果確均為第一級毒品海洛因【合計淨重三點一
    一公克（純度百分之十二點二一，純質淨重○點三八公克）
    、包裝重三點三一公克）】，有該局九十六年三月二十七日
    調科壹字第一二○○一九三八○號鑑定書一紙在卷足憑（見
    偵查卷七頁）；前開甲基安非他命一包經送請行政院衛生署
    草屯療養院以氣相層析質譜儀分析法鑑驗結果確為第二級毒
    品甲基安非他命（含包裝重合計○點八五五五合計公克，鑑
    驗用餘含包裝重合計○點八四○四公克），有該院九十六年
    三月三十草療鑑字第○九六○○○一八九一號鑑定書在卷可
    按（見偵查卷九頁）。
  2.又警方據報至其上址住處搜索時，適因被告當時不在上址住
    處內而未為警當場查獲，經警在上址住處房間扣得前開海洛
    因十八包及甲基安非他命一包乙節，業據當時在場之警員即
    證人黃國男於檢察事務官詢問時證述明確。且警方在上址住
    處房間內扣得之前開海洛因十八包、甲基安非他命一包，該
    房間均係被告一人獨自居住；被告自九十五年底起至九十六
    年四月間曾在上址住處居住，被告於九十六年一月十三日前
    後數日有時在上址住處、有時外出，九十六年一月十三日當
    天被告亦曾在上址住處等情，亦據被告之母即證人劉秀枝分
    別於警詢、檢察事務官詢問時證述綦詳。足認被告前開於偵
    查中所辯，顯係與事實不符之飾卸之詞，委無可採。
  3.又被告雖分別於九十五年八月三十日、九十六年四月十七日
    ，另因施用毒品案件二次為警查獲，且經法院裁定令入勒戒
    處所施以觀察勒戒，並於九十六年四月十八日在臺灣臺中看
    守所附設勒戒執行觀察勒戒，固有臺灣高等法院被告前案紀
    錄表一件在卷可按，並經本院依職權調閱本院九十五年度毒
    聲字第一二四五號（含臺灣臺中地方法院檢察署九十五年度
    毒偵字第四六一二號偵查卷）、九十六年度毒聲字第七三三
    號（含臺灣臺中地方法院檢察署九十六年度毒偵字第二一九
    七、九十六年度毒偵緝字第一○九號偵查卷）刑事案卷查核
    屬實。然本案於前揭時地經警扣得前開海洛因十八包、甲基
    安非他命一包後，被告於九十六年四月十七日始因施用毒品
    案件另經警查獲，且被告於九十五年八月三十日即另案經警
    查獲後，迄九十六年四月十七即另案經警查獲前之此段期間
    中，被告均無另經警查獲採尿並經鑑定機構鑑驗出其人體代
    謝後之第一、二級毒品陽性反應等情，業據被告陳明在卷，
    且觀諸卷附臺灣高等法院被告前案紀錄表甚明。再參以被告
    係於九十五年八月三十日經警查獲後之九十六年一月上旬某
    日，向「楊先生」同時購入前開海洛因十八包、甲基安非他
    命一包，有如前述；而被告於九十六年四月十七日經警查獲
    時經警扣得用以施用之第一級毒品海洛因、第二級毒品安非
    他命，則均係被告嗣另於九十六年四月十三日向他人購得，
    亦據被告於於另案警詢時供承在卷（見前開九十六年度毒偵
    緝字第一○九號偵查卷七頁），足認本案扣得被告持有之前
    開海洛因十八包、甲基安非他命一包，顯均與被告於九十五
    年八月三十日、九十六年四月十七日二次為警查獲其施用毒
    品之犯行及經警扣得其用以施用之毒品無涉，已甚明確。又
    衡諸持有第一、二級毒品之原因、目的何止一端，倘無其他
    積極證據足資認定非法持有第一、二級毒品之人另有施用、
    轉讓乃至販賣該非法持有第一、二級毒品等其他犯行，自僅
    能認定其持有第一、二級毒品之犯行，則本案被告持有前開
    海洛因十八包、甲基安非他命一包之犯行，顯與被告前開另
    案之施用毒品犯行互不相涉，並無關聯，至為明灼。
  4.綜上所述，足認被告嗣於本院審理時之自白確與事實相符，
    本案事證明確，被告前揭持有第一、二級毒品之犯行至堪認
    定，應依法論科。
二、核被告所為，係犯毒品危害防制條例第十一條第一項之持有
    第一級毒品罪及同條例第十一條第二項之持有第二級毒品罪
    。被告以一同時向「楊先生」購入前開海洛因十八包、甲基
    安非他命一包之行為，觸犯前開持有第一級毒品罪、持有第
    二級毒品罪，為屬想像競合犯，應依第五十五條前段之規定
    ，從一重依持有第一級毒品罪處斷。爰審酌被告前有賭博、
    違反麻醉藥品管理條例之刑事犯罪紀錄，有臺灣高等法院被
    告前案紀錄表一件在卷可按，堪認其素行不佳，其非法持有
    第一、二級毒品之犯行，對社會治安所生之潛在危險性非輕
    ，再兼衡酌被告犯後於偵查中否認犯行、嗣於本院審理時尚
    知醒悟、坦承犯行之犯罪後態度，及其為持有本案第一、二
    級毒品所分裝之包數雖達十餘包，然該第一、二級毒品之數
    量尚非甚鉅，暨其智識程度、其僅單純持有第一、二級毒品
    而堪認犯罪手段尚屬平和等一切情狀，量處如主文所示之刑
    ，以示懲儆。本院綜核前開量刑審酌之一切情狀，認為蒞庭
    檢察官具體請求判處被告有期徒刑九月，稍嫌過重，附此敘
    明。另被告本案犯罪時間係在九十六年四月二十四日以前，
    合於中華民國九十六年罪犯減刑條例第二條第一項第三款所
    定減刑條件，且無同條例第三條規定不應減刑之情事，應依
    法減輕其宣告刑二分之一，並諭知易科罰金之折算標準。又
    扣案之前開海洛因十八包【合計淨重三點一一公克（純度百
    分之十二點二一，純質淨重○點三八公克）、包裝重三點三
    一公克）】、第二級毒品甲基安非他命一包（含包裝重合計
    ○點八五五五合計公克，鑑驗用餘含包裝重合計○點八四○
    四公克），分別為毒品危害防制條例第二條第二項第一、二
    款所列之第一、二級毒品，有如前述。再參以法務部調查局
    鑑定海洛因時，一般係以傾倒之方式，將包裝袋內之海洛因
    倒出與包裝袋分離而稱重，必要時亦會輔以刮杓取袋內粉末
    ，然無論依上述何種方式分離，包裝袋內均會有極微量海洛
    因殘留，業經法務部於九十三年三月十九日以調科壹字第○
    九三○○一一三○六○號函示在案（見司法院編印法官辦理
    刑事案件參考手冊（一）三三四頁）。且用以包裝甲基安非
    他命之包裝袋情形亦與海洛因情形類似。則前開海洛因十八
    包、前開甲基安非他命一包之包裝袋，若與其內所包裝之毒
    品析離時，其與該毒品所殘留之毒品顯均難以析離，自應全
    部視為毒品。是前開海洛因十八包、前開甲基安非他命一包
    ，均應依毒品危害防制條例第十八條第一項前段之規定，宣
    告沒收銷燬之。至於前開海洛因、甲基安非他命鑑驗用罄部
    分，因已不復存在，自不為沒收之諭知。
據上論斷，應依刑事訴訟法第二百九十九條第一項前段，毒品危
害防制條例第十一條第一項、第二項、第十八條第一項前段，刑
法刑法第十一條、第五十五條前段、第四十一條第一項前段，中
華民國九十六年罪犯減刑條例第二條第一項第三款、第七條、第
九條，判決如主文。
中　　華　　民　　國　　96　　年　　8 　　月　　17　　日
                  刑事第九庭    法　官　何世全
以上正本證明與原本無異。
如不服本判決，應於送達後十日內向本院提出上訴狀（須附繕本
），上訴於臺灣高等法院臺中分院。
                                書記官　童洪芳美
中　　華　　民　　國　　96　　年　　8 　　月　　17　　日
附錄本案論罪科刑法條：
毒品危害防制條例第十一條第一項、第二項
持有第一級毒品者，處三年以下有期徒刑、拘役或新臺幣五萬元
以下罰金。
持有第二級毒品者，處二年以下有期徒刑、拘役或新臺幣三萬元
以下罰金。
